臺灣板橋地方法院刑事判決　　　　　　　　　　　　　九十年度易字第二五四二號
　　公　訴　人　臺灣板橋地方法院檢察署檢察官
　　被　　　告　丙○○　男　四.
　　　　　　　　丁○○　男　三.
　　　　　　　　甲○○　男　三.
右列被告因傷害等案件，經檢察官提起公訴（八十九年度偵字第一三七四二號），乙○判決如左：
    主  文
丁○○共同以加害身體之事，恐嚇他人，致生危害於安全，處有期徒刑肆月，如易科
罰金以佰元折算壹日。
丙○○、甲○○被訴妨害自由部分均無罪；其餘被訴傷害部分均公訴不受理。
    事  實
一、緣因戊○○積欠楊財新臺幣 (下同) 四十四萬元債務未償還，楊財乃委託丙○○
    代為追討，丙○○與戊○○於民國八十九年七月十五日晚上十一時許，經以行動
    電話聯繫，相約由丙○○前往戊○○所在之臺北縣三重市○○路○段一五六號之
    「客喜康咖啡店」內商談償債事宜。當日晚上十一時三十分許，丁○○、甲○○
    與不詳年籍姓名綽號「阿琪」之成年男子受丙○○之邀約，均前往前述「客喜康
    咖啡店」，而丙○○及甲○○到達後又先行離開，丁○○則與綽號「阿琪」之男
    子一同進入「客喜康咖啡店」內，由丁○○與戊○○商談償債之事，綽號「阿琪
    」之男子則坐於鄰桌。丁○○與戊○○商談約十分鐘後，因相談不歡，丁○○乃
    與綽號「阿琪」之男子基於傷害之犯意聯絡，持店內桌上之玻璃杯、煙灰缸共同
    毆打戊○○ (傷害部分業據撤回告訴) ，又要求戊○○務必於同年七月十七日前
    還錢，並基於恐嚇之犯意聯絡，共同向戊○○稱：不還錢，你就搬家，否則就找
    你妻子、小孩算帳，以後見你一次，打一次等語後離去，以加害身體之事恐嚇戊○○，致使戊○○心生畏懼危害其安全。
二、案經戊○○訴由臺北縣政府警察局三重分局報請臺灣板橋地方法院檢察署檢察官
    偵查起訴。
    理  由
甲、被告丁○○部分：
一、訊據被告丁○○矢口否認有何恐嚇犯行，辯稱：那天丙○○打電話給伊，說他臨
    時有事，要伊過去咖啡店，跟戊○○談如何還錢給楊財。伊自己一人坐計程車過
    去，到了之後，看到丙○○及甲○○在咖啡店外，丙○○說戊○○在裡面，伊就
    自己一人進去，丙○○及甲○○就先走了。伊進去時戊○○的三、四個朋友才剛
    起來要走，伊根本沒有打戊○○，也沒有恐嚇戊○○云云。經查：右揭恐嚇犯罪
    事實業據告訴人戊○○於警訊、偵查中指述綦詳，且證人即「客喜康咖啡店」服
    務生盧萬忠於警訊時亦證稱：於八十九年七月十五日二十三時二十分許在我們店
    裏，先進來一位客人 (經我現場指證為戊○○) ，我招呼陳某坐於我們店裏大門
    第二桌之位置，他先點了一杯飲料，約隔十分鐘，又有二名三十多歲之男子進入
    我們店裏，一個先與陳某同桌，另一名男子則坐於隔桌，亦點了二杯飲料，期間
    他們二人看似在談事情，但我不知道他們談論的內容，陳某與該男子大概相談十
    分鐘左右 (也就是二十三時四十分許) ，我有聽到對方之男子口氣及聲音均很大
    ，向陳某說「你是在裝瘋 (肖) 」，隨即該男子就以拳頭先毆打陳某，隔桌之男
    子亦起身持煙灰缸及飲料杯子加入圍毆陳姓男子，二人共同聯手毆打陳某，因我
    看到此情形，也不敢介入勸架，雙方約打了三、四分鐘左右，陳某不敵對方而最
    後坐在椅子上，該二名男子要走之前還向陳某說「以後看見你一次，就要打一次
    」，之後隨即離開店裏，陳某亦隔不久也就離開等語明確，可見被告丁○○及另
    一名男子確是共同進入「客喜康咖啡店」內，且有共同毆打及恐嚇告訴人戊○○
    之事實無疑。而依被告丙○○於警訊時所稱：我為了自保安全，才叫我朋友等共
    四人前往，當時我並未進入該咖啡店內，係由我的二位朋友進入，進入店內後和
    鴻璋交談之情形，我就不知道，因為我有事情就和另外一位朋友先行離去，毆打
    之事我就不知道。進入該店之二位朋友是綽號「阿琪」之男子和丁○○，陪同我
    離開是甲○○等語 (見偵查卷第五頁) ，足以認與被告丁○○共犯傷害、恐嚇之
    人乃是綽號「阿琪」之男子。被告丁○○於偵查中謂：我跟戊○○在談事情，莫
    名其妙後面跑來一個人就打陳，陳是被一個不知道那裡跑來的人打傷的，我不知
    道云云 (見偵查卷第六十八頁) ，嗣於乙○調查時稱：陳的傷勢是阿吉打的，我
    在跟戊○○講話時，阿吉跑過來打的云云 (見乙○九十年八月十三日訊問筆錄)
    ，進而又謂：他們沒有進去，只有我進去。‧‧‧我是說我跟戊○○講話時，有
    人跑過來打戊○○，我沒有講是阿奇云云 (見乙○九十一年四月十七日訊問筆錄
    ) ，先後供詞反覆，且全然諉責於綽號「阿琪」之男子，又謊稱該男子與伊無關
    ，顯不足取。末查，告訴人戊○○於八十九年七月十五日晚上遭恐嚇後，即於翌
    日報警，稱：我心想昨日之情形，如不報案處理，可能對我及家人的生命均會受
    到脅迫，所以才到刑事組報案等語 (見偵查卷第十二頁) ，足徵被告丁○○之恐
    嚇行為已致使告訴人戊○○心生畏懼危害其安全，從而，事證明確，被告丁○○
    犯行洵堪認定。
二、核被告丁○○所為，係犯刑法第三百零五條之恐嚇危害安全罪。被告丁○○與不
    詳年籍姓名綽號「阿琪」之成年男子彼此間有犯意聯絡及行為分擔，均為共同正
    犯。公訴意旨誤認被告丁○○係與甲○○共犯恐嚇危害安全罪，尚有未洽。爰審
    酌被告之素行狀況、犯罪動機、手段、目的、所生危害及犯罪後狡詞否認，又拒
    不吐露共犯綽號「阿琪」男子之真實年籍、姓名，未見悔意等一切情狀，量處如
    主文所示之刑。查被告丁○○本案行為後，刑法第四十一條於九十年一月十日修
    正公布，同年一月十二日生效，原條文修正為第四十一條第一項前段，並將得易
    科罰金之罪，從「犯最重本刑為三年以下有期徒刑以下之刑之罪」，修正為「犯
    最重本刑為五年以下有期徒刑以下之刑之罪」，因本件被告丁○○所犯之罪本即
    為「最重本刑三年以下有期徒刑以下之刑之罪」，適用新法對於行為人並無不利
    ，依刑法第二條第一項前段之規定，本件應適用修正後之現行刑法第四十一條第
    一項前段條文，併就被告上開所量處之刑，諭知易科罰金之折算標準。
三、公訴意旨另以：被告丁○○於前開時地亦毆打告訴人戊○○頭部，造成告訴人戊○○受有頭部外傷之傷害，因認被告丁○○亦涉有刑法第二百七十七條第一項之
    傷害罪嫌。按告訴乃論之罪，告訴人於第一審辯論終結前得撤回其告訴，刑事訴
    訟法第二百三十八條第一項定有明文。查本件告訴人戊○○告訴被告丙○○、甲○○傷害案件，起訴書認均係觸犯刑法第二百七十七條第一項之罪，依同法第二
    百八十七條前段之規定，須告訴乃論。茲據告訴人戊○○於乙○辯論終結前以書
    狀撤回告訴 (見卷附九十年九月五日提出之撤回告訴狀) ，此部分原應諭知不受
    理之判決，然因公訴意旨認此部分與前開論處罪刑部分有牽連犯之裁判上一罪關
    係，基於審判不可分原則，爰不另為不受理之諭知，附此敘明。
乙、被告丙○○、甲○○部分：
一、公訴意旨略以：被告丙○○因受友人楊財囑託向告訴人戊○○催討債務四十四萬
    元未果，於八十九年七月十五日晚上十一時四十分許，獲悉告訴人陳鴻章在三重
    市○○路○段一五六號「客喜康咖啡店」內，乃夥同被告甲○○、丁○○及綽號
    「阿琪」 (起訴書載為「阿奇」) 之成年男子，共同前往該咖啡店要求告訴人戊○○解決債務，抵達該咖啡店後，被告丙○○指明告訴人戊○○所在後，即先行
    避開，教唆被告甲○○、阿正義出面討債，惟告訴人戊○○表示無力清償，被告
    丁○○、甲○○二人乃分持咖啡店內之玻璃杯、煙灰缸毆打告訴人戊○○頭部，
    造成告訴人戊○○受有頭部外傷之傷害，二人於離去前並對告訴人戊○○恐嚇稱
    ：八十九年七月十七日前一定要還錢，不還錢，就搬家，否則找你妻子及小孩算
    帳，以後見你一次，打一次等語，使告訴人戊○○生心恐懼，足生危害於安全，
    因認被告丙○○涉有教唆犯刑法第二百七十七條第一項之傷害罪及第三百零五條
    之恐嚇危害安全罪嫌，被告甲○○涉有刑法第二百七十七條第一項之傷害罪及第
    三百零五條之恐嚇危害安全罪嫌。
二、無罪部分 (恐嚇危害安全部分) ：
  (一)公訴意旨認被告丙○○、甲○○涉有前開罪嫌，係以：告訴人戊○○與被告丁○○、甲○○素不相識，亦無仇隙，被告丁○○、甲○○均係陪同被告丙○○前來
    討債，被告洪正興在指明告訴人戊○○所在位置後，始行離去，被告丁○○、甲○○二人對告訴人戊○○暴力討債之行為，顯係出於被告丙○○所教唆等情為其
    主要論據。訊據被告丙○○、甲○○均否認有何恐嚇犯行，被告王泰興辯稱：是
    戊○○打電話約伊過去咖啡店，要拜託伊跟楊財說希望還十萬元就好，要伊去做
    和事佬。伊快到時，剛好家裡打電話給伊，說有急事要伊趕快回去，伊在咖啡店
    外面有看到戊○○在店內，伊因急著走所以和甲○○一起先離開了，伊並未進去
    咖啡店內，因為丁○○認識戊○○，伊就讓丁○○和戊○○談。當時只有丁○○
    進去而已，伊知道丁○○沒有恐嚇戊○○，伊也沒有叫丁○○去恐嚇戊○○等語
    。被告甲○○辯稱：伊沒有進去咖啡店內，伊和丙○○先走了，伊根本沒有和戊○○見面、講話，沒有恐嚇戊○○等語。
  (二)經查：
  １、依前述證人即「客喜康咖啡店」服務生盧萬忠於警訊時之證詞，以及被告丁○○自承當時曾進入「客喜康咖啡店」內與告訴人戊○○商談償債事宜等情，固
      可確定被告丁○○是與另一名男子共同進入「客喜康咖啡店」內，並有共同毆
      打及恐嚇告訴人戊○○之情事，然查，證人盧萬忠並未指證該名男子究為何人
      ，遍觀全卷，亦僅告訴人戊○○於警訊時指稱：經我口卡片指認，甲○○、丁○○該二人是於八十九年七月十五日二十三時四十分在三重市○○路○段一五
      六號因向我討債不成，就動手毆打我之人沒有錯 (見偵查卷第十四頁) ，此外
      ，別無其他證據足以認被告甲○○即是與丁○○共同毆打、恐嚇告訴人戊○○
      之人。按告訴人之告訴，係以使被告受刑事訴追為目的，是其陳述是否與事實
      相符，仍應調查其他證據以資審認，最高法院著有五十二年台上字第一三○○
      號判例可資參照。況且，告訴人戊○○於警訊時僅憑口卡片為指認之依據，且
      被告丙○○於警訊、乙○審理時，及被告丁○○於乙○審理時，均稱被告甲○○並未進入「客喜康咖啡店」內 (被告丙○○於警訊中尤明確稱：進入該店之
      二位朋友是綽號「阿琪」之男子和丁○○，陪同我離開是甲○○，見偵查卷第
      五頁) ，自不得遽認被告甲○○係與丁○○共同恐嚇告訴人戊○○之人。
  ２、公訴意旨雖認：告訴人戊○○與被告丁○○素不相識，亦無仇隙，被告丁○○
      係陪同被告丙○○前來討債，被告洪正興在指明告訴人戊○○所在位置後，始
      行離去，被告丁○○對告訴人戊○○暴力討債之行為，顯係出於被告丙○○所
      教唆。然查，依前述證人盧萬忠於警訊中證稱：陳某與該男子 (按即被告丁○○) 大概相談十分鐘左右，我有聽到對方之男子口氣及聲音均很大，向陳某說
      「你是在裝瘋 (肖) 」，隨即該男子就以拳頭先毆打陳某，隔桌之男子亦起身
      持煙灰缸及飲料杯子加入圍毆陳姓男子，二人共同聯手毆打陳某，‧‧‧該二
      名男子要走之前還向陳某說「以後看見你一次，就要打一次」，之後隨即離開
      店裏等情，可見被告丁○○雖是受丙○○之委託而出面向告訴人戊○○討債，
      但其並非甫見面即出手毆打、出言恐嚇，而是已與告訴人戊○○商談償債之事
      達十分鐘後，才開始有出手毆打、出言恐嚇之行為。易言之，其毆打、恐嚇行
      為可能肇因於與告訴人戊○○相談不歡，非必是受被告丙○○之教唆所致。尤
      其，被告丁○○於乙○審理時一再稱：伊進去咖啡店時戊○○的三、四個朋友
      才剛起來要走等語，且告訴人戊○○於警訊、偵查中，亦分別稱「當日我和朋
      友在三重市○○路○段一五六號 (客喜康咖啡店) 門口聊天，我當時接到該名
      綽號『神經』的電話稱要和我講事情，不是要找麻煩，並告知我他係獨自一人
      前來，要我在咖啡店內等他‧‧‧」、「八十九年七月十五日當天我剛好跟友
      人在客喜康咖啡店聊天談事，丙○○打電話來跟我說要跟我談這筆錢的事，我
      告訴洪我所在位置‧‧‧」 (見偵查卷第十、十一、六十七頁) ，可見當天告
      訴人戊○○在與被告丙○○電話聯絡之際，確實是與友人共同在三重市○○路
      ○段一五六號之「客喜康咖啡店」聊天，被告丙○○既知上情，倘若其一開始
      即有意教唆被告丁○○恐嚇告訴人戊○○，依一般常情，其應會留在現場以求
      人多勢眾，以防戊○○獲友人協助，豈會竟與被告甲○○先行離去？是公訴意
      旨以被告丁○○對告訴人戊○○有暴力討債行為，即認必是出於被告丙○○所
      教唆，尚嫌率斷。
  ３、此外，本件復查無其他積極證據足以證明被告丙○○、甲○○有何公訴人所指
      之教唆恐嚇及恐嚇情事，不能證明被告丙○○、甲○○有此部分犯行，爰均依
      法諭知無罪之判決。
三、公訴不受理部分 (傷害部分) ：
  (一)按告訴乃論之罪，告訴人於第一審辯論終結前得撤回其告訴，又告訴經撤回者，
    應諭知不受理之判決，刑事訴訟法第二百三十八條第一項、第三百零三條第三款
    分別定有明文。
  (二)查本件告訴人戊○○告訴被告丙○○、甲○○傷害案件，起訴書認均係觸犯刑法
    第二百七十七條第一項之罪，依同法第二百八十七條前段之規定，須告訴乃論。
    茲據告訴人戊○○於乙○辯論終結前以書狀撤回告訴 (見卷附九十年九月五日提
    出之撤回告訴狀) ，依照首開說明，此部分均應諭知不受理之判決。
據上論斷，應依刑事訴訟法第二百九十九條第一項前段、第三百零一條第一項、第三
百零三條第三款，刑法第二條第一項前段、第二十八條、第三百零五條、第四十一條
第一項前段，罰金罰鍰提高標準條例第一條前段、第二條，判決如主文。
本案經檢察官郭緯中到庭執行職務。
中      華    民      國    九十一    年      十      月    三十一    日
                                臺灣板橋地方法院刑事第五庭
                                    法  官    戴   嘉   清
右正本證明與原本無異
如不服本判決應於送達後十日內向乙○提出上訴狀
                                    書記官    陳   春   銘
中      華      民      國    九十一    年     十一     月     二十二   日
附錄本案論罪科刑法條全文：
刑法第三百零五條
以加害生命、身體、自由、名譽、財產之事，恐嚇他人致生危害於安全者，處二年以
下有期徒刑、拘役或三百元以下罰金。
